最高法院刑事判決　　　　　　　　　　　　　　　九十一年度台上字第三八六二號
　　上　 訴　 人　台灣高等法院台中分院檢察署檢察官
　　上訴人即被告　甲○○
　　　　　　　　　乙○○
　　共　　　　同
　　選 任辯護 人　李慶松律師
右上訴人等因被告等違反槍砲彈藥刀械管制條例案件，不服台灣高等法院台中分院中
華民國八十九年四月十九日第二審判決（八十八年度上訴字第二七三六號，起訴案號
：台灣台中地方法院檢察署八十七年度偵字第一０六二五號），提起上訴，本院判決
如左：
    主  文
原判決撤銷，發回台灣高等法院台中分院。
    理  由
本件原判決認定上訴人即被告甲○○於民國八十六年六、七月間，因不詳姓名綽號「
黑狗」之男子向其借款無法返還，將具有殺傷力屬於獵槍一種之制式霰彈槍（槍枝管
制編號000000000）一支及具殺傷力之口徑12 GAUGE制式霰彈十二顆交予甲
○○抵債，甲○○即未經許可持有之，至八十七年三、四月間，將上開槍彈裝於釣袋
內，攜至台中市○○○街二五二號託交不知情之證人王銀斗代為保管數日。八十七年
五月二十一日，上訴人即被告乙○○因受甲○○委託取回上開槍彈，即聯絡王銀斗欲
取回該物，王銀斗覺得可疑，打開後始知其內裝有槍彈，即將上開槍彈置於台中市○
○路三四六號興農超市旁之草欉內，並告知乙○○翌日（八十七年五月二十二日）晚
上八時二十五分許，乙○○委請不知情之李宜誠（另經不起訴處分）開車載其至該處
取槍彈後，為埋伏之員警當場查獲，並扣得制式霰彈槍一支及制式霰彈十二顆。乙○
○另主動向警方供承尚持有未被發覺之其他槍械，並帶同警方至台中市○○○街二四
八號住處，起出其基於概括之犯意，於八十四年五月間，在台中市○○街夜市購買具
有殺傷力之改造四五手槍一支（含彈匣一個）、改造子彈五顆（五顆均經試射，其中
三顆具有殺傷力）及已擊發彈殼四個，暨在八十六年初，於台中市○○路某處，向不
詳姓名綽號「阿明」之男子購得具殺傷力之八厘米改造玩具手槍一支（含彈匣一個）
及制式霰彈一顆等情。因而維持第一審論處甲○○未經許可，持有獵槍，乙○○連續
未經許可，持有獵槍罪刑，並均宣付強制工作三年之判決，駁回被告二人之第二審上
訴。固非無見。
惟查：（一）、有罪判決書事實之認定與理由之說明必須互相一致，方為合法。倘事
實之認定與理由之說明不相適合，按諸刑事訴訟法第三百七十九條第十四款後段規定
，自屬判決理由矛盾之當然違背法令。原判決事實認定乙○○受甲○○委託前往取回
託王銀斗保管之霰彈槍及霰彈，如果無訛，則乙○○似非單獨持有該霰彈槍及霰彈，
而係以自己共同犯罪之意思，參與構成要件之行為，乃為甲○○持有，應屬共同正犯
。第一審判決未論被告二人為共犯，卻分別於被告二人之罪刑諭知沒收該霰彈槍及霰
彈，原判決未予撤銷，而予維持，自屬違背法令。（二）、審理事實之法院，對於被
告有利及不利之證據，應一律注意，詳為調查，並綜合全案證據資料，本於經驗法則
定其取捨，並將取捨證據及得心證之理由於判決內詳為說明。如事實尚非明確，而有
應調查之證據未予調查，即予判決者，則有應於審判期日調查之證據未予調查之違法
。甲○○辯稱王銀斗之朋友「黑狗」向其借錢，本不同意借予，因王銀斗一再保證，
始同意借「黑狗」新台幣十六萬元，嗣後「黑狗」未能還錢，欲以扣案霰彈槍及霰彈
抵債，王銀斗私下收受後，再告知此情，其認為不妥，要王銀斗拿去報繳，並曾打聽
報繳程序，其從未持有過該槍彈，亦未叫乙○○取槍等語。證人李彰春證述甲○○曾
向其打聽槍枝報繳程序，證人楊春賢亦證稱甲○○有說欠他錢者要拿槍抵債。王銀斗
則證稱甲○○在被查獲前一、二個月，拿一釣具袋子託其保管幾天，未說是什麼東西
，直到查獲前一天，乙○○一直叩機要拿該包東西，才打開來看，發現是槍彈，即拿
到興農超市旁樹下藏放，再一面通知乙○○前往興農超市取槍彈，一面報警。從而「
黑狗」有無向甲○○借錢而以扣案霰彈槍及霰彈抵償，經王銀斗收下保管再通知甲○
○？王銀斗何以同意保管該釣魚袋數日，結果竟保管數月而從不起疑？「黑狗」之真
實姓名年籍如何？王銀斗為何一方面通知乙○○取槍，一方面報警逮捕？究係甲○○
抑由王銀斗叫乙○○去取槍？上開疑慮，事涉被告等罪刑有無及王銀斗是否共犯等情
，自屬應依職權調查之事項，原審均未查明釐清。被告等復請求傳喚王銀斗究明真相
，原審未予傳喚，亦未說明無庸調查之理由，遽為被告等有罪之判決，有理由不備及
應於審判期日調查之證據未予調查之違法。（三）、修正前之槍砲彈藥刀械管制條例
第十九條第一項之保安處分，經司法院大法官會議於八十七年十二月十八日所著釋字
第四七一號解釋意旨，應受比例原則之規範，使其宣告與行為人所為行為之嚴重性、
行為人所表現之危險性，及對於行為人未來行為之期待性相當，亦即依個案情節符合
比例原則部分，始應適用上揭條例規定宣告保安處分。本件第一審於八十八年十一月
十五日宣判時，判決內並未敘明被告二人所犯情節如何符合比例原則而有宣告保安處
分之必要，逕依上揭條例第十九條第一項諭知被告二人皆應於刑之執行完畢或赦免後
，令入勞動場所強制工作三年，已有未合。原判決並未加以說明糾正，予以維持，顯
屬於法有違。況該條例第十九條業經總統於九十年十一年十四日修正公布刪除，更足
構成撤銷之原因。以上或為上訴意旨所指摘，或為本院得依職權調查之事項，應認原
判決有撤銷發回更審之原因。
據上論結，應依刑事訴訟法第三百九十七條、第四百零一條，判決如主文。
中      華      民      國    九十一    年      七      月     十一     日
                              最高法院刑事第十二庭
                                  審判長法官  張  淳  淙
                                        法官  蘇  振  堂
                                        法官  張  春  福
                                        法官  呂  丹  玉
                                        法官  陳  世  雄
      右正本證明與原本無異
                                              書  記  官
中      華      民      國    九十一    年      七      月     十八     日
